【裁判字號】    97,訴,1040
【裁判日期】    970711
【裁判案由】    毒品危害防制條例
【裁判全文】
臺灣高雄地方法院刑事判決              97年度訴字第1040號
公  訴  人  臺灣高雄地方法院檢察署檢察官
被      告  甲○○
                    （現另案於高雄第二監獄執行中）
上列被告因毒品危害防制條例案件，經檢察官提起公訴（97年度
毒偵字第2557號），本院判決如下：
    主  文
甲○○施用第一級毒品，累犯，處有期徒刑壹年，扣案第一級毒
品海洛因壹包（檢驗後淨重零點壹壹參公克）沒收銷燬之。又施
用第二級毒品，累犯，處有期徒刑陸月。應執行有期徒刑壹年肆
月，扣案第一級毒品海洛因壹包（檢驗後淨重零點壹壹參公克）
沒收銷燬之。
    事  實
一、甲○○前於民國80年間因違反麻醉藥品管理條例案件，經臺
    灣高等法院高雄分院以80年度上訴字第1283號判決及本院81
    年度訴字第634 號判決，分別判處有期徒刑5 月、5 年6 月
    確定；上開2 案接續執行，嗣經假釋出監，因再犯罪而撤銷
    前開假釋，並因違反肅清煙毒條例等案件，經本院以86 年
    度訴字第301 號判決判處應執行有期徒刑4 年確定，並接續
    執行，嗣於91年4 月10日因縮短刑期假釋出監，於94年5 月
    20日保護管束期滿未經撤銷假釋視為執行完畢。復因施用毒
    品案件，經本院以94年度毒聲字第606 號裁定送觀察勒戒後
    ，認有繼續施用毒品之傾向，再以94年度毒聲字第1747號裁
    定令入戒治處所施以強制戒治，於95年2 月20日因停止處分
    出監而執行完畢釋放，詎仍不知警惕，在前述強制戒治執行
    完畢釋放後5 年內，復基於施用第一、二級毒品之犯意，於
    97年3 月6 日下午2 時許在高雄市新興區○○○路63巷20弄
    3 號住處，以摻入香菸方式施用第一級毒品海洛因1 次；另
    於97年3 月7 日晚上6 時回溯5 日內某時許，在不詳地點施
    用第二級毒品甲基安非他命1 次。嗣因形跡可疑，在高雄市
    苓雅區○○○路與武廟路口為警攔查，並經同意採尿檢驗結
    果呈甲基安非他命陽性、嗎啡陽性反應，另扣得海洛因1 包
    （檢驗後淨重0.113 公克），而悉上情。
二、案經高雄市政府警察局苓雅分局報告臺灣高雄地方法院檢察
    署檢察官偵查起訴。
    理  由
一、證據能力部分：
    被告以外之人於審判外之陳述，雖不符前4 條之規定，而經
    當事人於審判程序同意作為證據，法院審酌該言詞陳述或書
    面陳述作成時之情況，認為適當者，亦得作為證據，刑事訴
    訟法第159 條之5 第1 項定有明文。本件被告及檢察官對本
    院所引用審判外陳述之證據，均同意作為本案證據使用，本
    院審酌各該證據作成之情況，並無不法取供等非任意性情況
    ，認為適當，爰依前揭規定，作為本案證據使用。
二、訊據被告固坦承有於上揭時地施用第一級毒品海洛因之事實
    ，惟否認有何施用第二級毒品之犯行，辯稱：我僅施用第一
    級毒品海洛因，在採尿前幾天內均未施用甲基安非他命等語
    惟查：
（一）被告於3 月7 日晚上6 時，由警提供清潔空瓶供被告親自
      排放尿液，並當場於被告面前將尿瓶封緘一節，業經被告
      於警詢及本院審理中均自承無訛；而上開採集之尿液，經
      送請高雄市立凱旋醫院初步以免疫學（EIA） 分析法篩檢
      ，再以氣相層析質譜（GC/MS） 分析法確認，確呈嗎啡、
      甲基安非他命之陽性反應，有高雄市立凱旋醫院97年3 月
      17日出具之濫用藥物尿液檢驗報告（代號F-97084） 、高
      雄市政府警察局苓雅分局煙毒、麻藥案件嫌疑人尿液採證
      代碼對照表各1 紙在卷可稽；另扣案之白色粉末1 包（檢
      驗後淨重0.113 公克），經送驗結果，亦呈海洛因陽性反
      應，有高雄市立凱旋醫院97年4 月14日濫用藥物成品檢驗
      鑑定書1 份在卷可參，上開事實，均堪認定。
（二）又目前常用檢驗尿液中是否含有毒品反應之方法，有免疫
      學分析法與層析法兩類，尿液初步檢驗係採用免疫學分析
      法，由於該分析法對結構類似之成分，亦可能產生反應，
      故初步檢驗呈陽性反應者，需採用另一種不同分析原理之
      檢驗方法進行確認，大部分地方衛生單位所採用之另一種
      方法為Toxi-Lab分析法（屬薄層層析法），經行政院衛生
      署認可之檢驗機構則採用氣相層析質譜儀（GC/MS） 分析
      法，以氣相層析質譜儀分析法進行確認者，均不致產生偽
      陽性反應，Toxi-Lab分析法之靈敏度不如氣相層析質譜儀
      分析法，惟同時引起免疫學分析法及Toxi-Lab分析法均成
      偽陽性之機率極低，管制藥品管理局曾針對全國各衛生局
      判定為陽性之尿液檢體，抽樣以氣相層析質譜儀分析法進
      行確認，均未發現有偽陽性之誤判情形，經行政院衛生署
      管制藥品管理局（下稱管制藥品管理局）以91年10月3 日
      管檢字第110436號函示明確，足認被告為警採集之尿液中
      確實含有施用海洛因、甲基安非他命所產生之代謝物無疑
      。另參諸文獻Clarke's Isolationand Indentification
      of Drugs乙書第二版記述：施用海洛因後24小時內經由尿
      液排出之量可達使用劑量之80％，施用甲基安非他命後24
      小時內，約有施用劑量之70％由尿中排出等語，而上開二
      種毒品，其於尿液中排出之最長時限，受施用劑量、施用
      方式、個人體質及其代謝情況等因素影響，因個案而異，
      一般可檢出之最長時間為海洛因服用後2 至4 天、甲基安
      非他命1 至5 天，亦經管制藥品管理局92年7 月23日管檢
      字第092000560 號函分別函示在案，足認被告除有前揭施
      用第一級毒品海洛因之犯行外，其於97年3 月7 日晚上6
      時為警採取尿液前回溯5 日內之某時，在不詳地點，確曾
      施用第二級毒品甲基安非他命無訛。被告空言否認未施用
      第二級毒品，洵不足採。
（三）查被告前因施用毒品案件，經本院以94年度毒聲字第606
      號裁定送觀察勒戒後，認有繼續施用毒品之傾向，再以94
      年度毒聲字第1747號裁定令入戒治處所施以強制戒治，於
      95 年2月20日因停止處分出監而執行完畢釋放，有本院院
      內索引卡記錄報表、臺灣高等法院被告前案紀錄表各1 份
      在卷可按。是被告於前開強制戒治執行完畢釋放後5 年內
      再犯本件施用毒品之罪，應依毒品危害防制條例第23條第
      2 項之規定依法訴追依法處罰。從而，本件事證明確，被
      告犯行足堪認定，應依法論科。
三、按海洛因、甲基安非他命為毒品危害防制條例第2 條所稱之
    第一、第二級毒品，被告施用上開毒品，核其所為，係犯毒
    品危害防制條例第10條第1 項、第2 項施用第一、第二級毒
    品之罪。其持有第一、第二級毒品海洛因、甲基安非他命之
    低度行為，分別為施用之高度行為吸收，均不另論罪。被告
    所犯上開兩罪，犯意有別，行為互殊，應予分論併罰。被告
    因違反麻醉藥品管理條例案件，經臺灣高等法院高雄分院以
    80年度上訴字第1283號判決及本院81 年 度訴字第634 號判
    決，分別判處有期徒刑5 年6 月、5 月確定；上開2 案接續
    執行，嗣經假釋出監，因再犯罪而撤銷前開假釋，並因違反
    肅清煙毒條例等案件，經本院以86年度訴字第301 號判決判
    處應執行有期徒刑4 年確定，並接續執行，嗣於91年4 月10
    日因縮短刑期假釋出監，於94年5 月20日保護管束期滿未經
    撤銷假釋視為有期徒刑執行完畢，有臺灣高等法院被告前案
    紀錄表在卷可稽，其於前開有期徒刑執行完畢後5 年內，復
    故意再犯本件有期徒刑以上之罪，均為累犯，各應依刑法第
    47條第1 項之規定，加重其刑。爰審酌被告於前經強制戒治
    執行完畢釋放後，仍未能徹底戒絕毒品，復再犯本件施用毒
    品罪，顯見其自制力不足，無法擺脫毒品，未能體悟施用毒
    品對自己、家人造成之傷害及社會之負擔，惟念所犯施用毒
    品罪乃屬戕害自身身心健康行為，尚未對他人造成實害，其
    行為本身對社會所造成之危害並非直接，反社會性之程度應
    屬較低，且其犯後已坦認施用第一級毒品犯行，分別量處如
    主文所示之刑，並定應執行刑。末扣案之白色粉末1 包，經
    送驗後確為第一級毒品海洛因（檢驗後重0.113 公克），業
    如前述，係屬毒品危害防制條例第2 條第2 項第1 款所規定
    之第一級毒品，且屬違禁物，爰依毒品危害防制條例第18
    條第1 項前段之規定，不問屬於犯人與否，沒收銷燬之。又
    殘留第一級毒品海洛因之包裝袋與其上殘留之第一級毒品海
    洛因已無從完全析離，且無析離實益，爰視為違禁物一併沒
    收銷燬之。至鑑驗耗用之海洛因既已滅失，自無庸宣告沒收
    銷燬，併此敘明。
據上論斷，應依刑事訴訟法第299 條第1 項前段，毒品危害防制
條例第10條第1 項、第2 項、第18條第1 項前段，刑法第11 條
前段、第47條第1 項、第51條第5 款，判決如主文。
本案經檢察官乙○○到庭執行職務。
中    華    民    國    97    年    7     月    11    日
                  刑事第十六庭  審判長法  官  李代昌
                                      法  官  文昌
                                      法  官  梁淑美
以上正本證明與原本無異。
如不服本判決應於收受本判決後10日內向本院提出上訴書狀，並
應敘述具體理由，如未敘述上訴理由者，應於上訴期間屆滿後20
日內補提理由書狀於本院（均須按他造當事人之人數附繕本）「
切勿逕送上級法院」。
中    華    民    國    97    年    7     月    14    日
                                      書記官  林麗文
附錄本判決論罪法條全文
毒品危害防制條例第10條
施用第一級毒品者，處 6 月以上 5 年以下有期徒刑。
施用第二級毒品者，處 3 年以下有期徒刑。


司法院資訊處製作；財團法人民間司法改革基金會備份。
